【裁判字號】    98,訴,2698
【裁判日期】    981116
【裁判案由】    毒品危害防制條例
【裁判全文】
臺灣臺中地方法院刑事判決              98年度訴字第2698號
公  訴  人  臺灣臺中地方法院檢察署檢察官
被      告  甲○○
                    國民
指定辯護人  本院公設辯護人丙○○
上列被告因毒品危害防制條例案件，經檢察官提起公訴（98年度
偵字第14920號），本院判決如下：
    主    文
甲○○共同販賣第一級毒品未遂，累犯，處有期徒刑捌年貳月，
扣案驗餘之第一級毒品海洛因貳包（含包裝袋，第壹包含袋重零
點貳伍公克、送驗淨重零點零貳肆公克、驗餘淨重零點零壹柒公
克，第貳包含袋重零點肆壹公克、送驗淨重零點壹捌伍公克、驗
餘淨重零點壹捌零公克）均沒收銷燬之；另扣案白色 SONY ERIC
SSON行動電話壹支（內含有門號為0000000000 號行動電話SIM卡
壹張）沒收；未扣案之含0000000000號門號 SIM卡壹張之行動電
話壹支及香菸盒錫箔紙壹小張，均沒收，如全部或一部不能沒收
時，連帶追徵其價額。
    犯罪事實
一、甲○○有竊盜、恐嚇、傷害、違反肅清煙毒條例、妨害自由
    等前科，最近一次甫於民國九十七年間因竊盜案件，經臺灣
    臺中地方法院於九十七年十一月十七日以九十七年沙簡上字
    第八四三號維持同院九十七年度沙簡字第六０八號判處有期
    徒刑三月確定，甫於九十八年四月二十日易科罰金執行完畢
    。詎甲○○猶不知悔改，明知海洛因係屬毒品危害防制條例
    第二條第二項第一款公告列管之第一級毒品，不得非法持有
    、販賣、轉讓。為獲取利益，竟與乙○○（業經臺灣臺中地
    方法院另案審理中）共同基於販賣第一級毒品海洛因之犯意
    聯絡及行為分擔，以乙○○所持用之門號為0000000000號行
    動電話對外聯繫，當有意購買毒品之人以前開電話與乙○○
    聯繫並議妥數量、價格後，乙○○再指定交易之時間、地點
    ，由甲○○或乙○○本人親自赴約完成交易，乙○○與甲○○二人遂約定以此等方式共同販賣第一級毒品海洛因。嗣有
    丁○○於九十八年六月八日下午一時三十分許，在臺中市○
    區○○路三段與育才北街口，因形跡可疑為警攔查，遂主動
    向警方供承先前曾向持用0000000000號行動電話之綽號「老
    兄」（或「兄仔」，下稱「老兄」）之藥頭購買海洛因，經
    檢察官同意後，丁○○即撥打綽號「老兄」所持用00000000
    00之前開行動電話與該「老兄」之人相約於九十八年六月九
    日下午二時五十分許，在臺中縣龍井鄉○○路○段與觀光路
    口交易毒品海洛因。而甲○○則於九十八年六月九日在乙○○位於臺中縣龍井鄉○○村○○○路○段三二０巷四十八號
    之住處，適丁○○在警方授意下撥打實際上由乙○○持用之
    該0000000000號行動電話，表示要購買新臺幣（下同）二千
    元之第一級毒品海洛因（丁○○原無購買海洛因之意），乙○○允諾後，即將價值二千元之第一級毒品海洛因一小包交
    付甲○○，旋即要求甲○○持該包海洛因前往與丁○○約定
    之交易地點進行第一級毒品海洛因之交易買賣。甲○○乃與
    該「老兄」之人共同基於販賣第一級毒品海洛因以營利之犯
    意聯絡，由乙○○交付第一級毒品海洛因一小包予甲○○，
    甲○○再駕駛乙○○所使用之車號MV -5973號自小客車（登
    記在乙○○父親紀清源名下）前往乙○○與丁○○相約之交
    易地點，即臺中縣龍井鄉○○路○段與觀光路口。甲○○於
    當日下午二時五十分許，駕駛前開自小客車抵達前開約定之
    交易地點後，丁○○即騎乘機車趨近甲○○所駕自小客車之
    駕駛座，甲○○見狀遂搖下車窗，丁○○則將事先書有「西
    」字之現金一千元紙鈔交給甲○○，表示要先拿一千元的海
    洛因以試試看毒品之品質，甲○○乃以撕自香菸煙盒之錫箔
    紙一小張為工具，將所攜帶之海洛因以夾鍊袋裝成一小包（
    含袋重０‧四一公克）交付予丁○○，此時警方暗中在一旁
    蒐證完畢，即趨前逮補甲○○到案，並在甲○○之身上扣得
    丁○○甫交付之現金一千元及第一級毒品海洛因一小包（含
    袋重０‧二五公克）、白色SONY ERICSSON行動電話一支（
    內含有門號為0000000000號行動電話SIM卡一張），以及甲○○本身所持用之插有門號為0000000000號SIM卡之行動電
    話一支，並自丁○○處取得甲○○甫交付予丁○○之該包第
    一級毒品海洛因。而甲○○經警當場逮捕後，至警局接受訊
    問，供出其毒品之來源係來自乙○○，而指認乙○○之相關
    口卡、年籍資料，警方因而查獲乙○○販賣第一級毒品海洛
    因之犯行（由本院另案審理中）。
二、案經臺中市警察局第一分局報告臺灣臺中地方法院檢察署檢
    察官偵查起訴。
    理    由
壹、證據能力方面：按被告以外之人（包括證人、鑑定人、告訴
    人、被害人及共同被告等）於審判外之陳述雖不符刑事訴訟
    法第一百五十九條之一至之四等四條之規定，而經當事人於
    審判程序同意作為證據，法院審酌該言詞陳述或書面陳述作
    成時之情況，認為適當者，亦得為證據；當事人、代理人或
    辯護人於法院調查證據時，知有刑事訴訟法第一百五十九條
    第一項不得為證據之情形，而未於言詞辯論終結前聲明異議
    者，視為有前項之同意，同法第一百五十九條之五定有明文
    。立法意旨在於傳聞證據未經當事人之反對詰問予以核實，
    原則上先予排除。惟若當事人已放棄反對詰問權，於審判程
    序中表明同意該等傳聞證據可作為證據；或於言詞辯論終結
    前未聲明異議，基於尊重當事人對傳聞證據之處分權，及證
    據資料愈豐富，愈有助於真實發見之理念，且強化言詞辯論
    主義，使訴訟程序得以順暢進行，上開傳聞證據亦均具有證
    據能力。查檢察官、被告及指定辯護人對於本案卷內相關證
    人之證述、文書卷證資料，於本院九十八年八月二十七日行
    準備程序中、本院於九十八年十月一日、十一月二日審理中
    並未就有何於刑事訴訟法第一百五十九條第一項不得為證據
    之情形於本院言詞辯論終結前聲明異議，且有關本案諸證人
    之證述、文書卷證資料亦經本院於審理期日逐一提示、朗讀
    ，並告以要旨，本院復審酌相關證人證述筆錄製成、文書卷
    證資料取得，並無證據顯示有何違背程序規定情事，依據上
    述之說明，均應具有證據能力。
貳、得心證之理由：
一、訊據被告甲○○固坦承有於九十八年六月九日下午二時五十
    分許，攜帶原裝成一包之扣案二小袋毒品海洛因，駕駛乙○○之上揭自小客車前往臺中縣龍井鄉○○路○段與觀光路口
    ，並將其所攜帶之第一級毒品海洛因以香菸盒之錫箔紙（筆
    錄誤為鋁箔紙）分一小袋交付予證人丁○○等行為，惟矢口
    否認有何販賣毒品之犯行，辯稱：伊當天下午因毒癮發作去
    向乙○○購買毒品，因乙○○說只剩下一包二千元的海洛因
    ，說等一下有一個朋友也要壹仟元的海洛因，便叫伊開車號
    MV -5973號之自小客車到臺中縣龍井鄉○○路○段與觀光路
    口，伊到達後，證人丁○○即驅車靠近伊，並把一張一千元
    的紙鈔丟到車子裡，叫伊倒一半毒品給他，伊就準備把這一
    千元帶回去交給乙○○，伊只是幫忙乙○○把毒品交給證人
    丁○○，並未與乙○○有何共同販賣第一級毒品海洛因之犯
    行，況且證人丁○○是配合警察辦案而陷害伊的云云；而其
    辯護人則為其辯稱：事實誠如被告所述，且被告是幫忙乙○○將毒品帶到現場分給證人丁○○，其所為應僅構成幫助販
    賣第一級毒品海洛因等語。惟查：
  (一)系爭0000000000號行動電話係由證人乙○○所持用一節，業
    據證人乙○○於本院審理時到庭證述屬實，首堪認定。而證
    人丁○○有於九十八年六月九日下午撥打該0000000000號行
    動電話，向持用該電話之人表示欲購買第一級毒品海洛因，
    而證人乙○○於接到電話後，乃交付被告甲○○第一級毒品
    海洛因一包，並向被告甲○○說明與證人丁○○所約定之地
    點後，由被告甲○○駕駛證人乙○○平日所使用之車號為MV
    -5973 號之自小客車到臺中縣龍井鄉○○路○段與觀光路口
    處，證人丁○○見該車前來，即騎乘機車趨近被告甲○○所
    駕自小客車之駕駛座，被告甲○○搖下車窗後，證人丁○○
    即將其上書有「西」字之現金一千元交給被告甲○○，表示
    只要先拿一千元的海洛因，被告甲○○乃以香菸煙盒之鋁箔
    紙，將所攜帶前往之第一級毒品海洛因倒成一小包（含袋重
    ０‧四一公克）交付予證人丁○○等節，業據證人丁○○於
    警詢中證述明確，復於偵訊及本院審理中到庭結證屬實，並
    有扣案之毒品二小包、乙○○所持用而置放於系爭自小客車
    上之0000000000號行動電話一支、書有「西」字之一千元紙
    鈔可資佐證。此外，尚有證人丁○○身上所配戴之隱藏式針
    孔攝影機拍攝之畫面，以及本院當庭勘驗攝影內容光碟片而
    製作之勘驗筆錄在卷可稽，由該勘驗內容均與證人丁○○所
    述相符等情觀之，證人丁○○所述堪信屬實。
  (二)證人乙○○固於本院審理中具結證稱：當天下午有接到證人
    丁○○的電話，表示毒癮發作，要伊救他，伊即表示好，剛
    好在伊家中之被告甲○○表示要出去，伊便託被告甲○○將
    毒品拿去給證人丁○○，表示一半給被告甲○○、一半給證
    人丁○○云云。此等證述雖表面上回應被告甲○○上揭有關
    自證人乙○○處取得毒品海洛因之經過，惟被告於遭警查獲
    伊始即於警詢中稱：有在查獲現場交付一小包毒品給證人丁○○，並向他收了一千元要拿回去給「阿欽」，是「阿欽」
    跟伊說證人丁○○在一個小時多前有以電話表示要購買毒品
    ，因阿欽表示在忙，人又不太舒服，所以叫伊幫忙把海洛因
    拿給證人丁○○，伊便借阿欽的自小客車到查獲現場去，證
    人丁○○交付一千元給伊之後，伊便倒了一小包海洛因交給
    證人丁○○，準備將一千元拿回去給「阿欽」等語；並於九
    十八年六月十日偵訊中供稱：當天是證人乙○○叫伊拿毒品
    去給證人丁○○，表示倒一些給證人丁○○，證人丁○○有
    丟一千元在車上，伊就打算把錢拿回去給證人乙○○等語。
    則由被告甲○○上開供述參以其九十八年七月二十九日於偵
    訊中供稱：伊在證人乙○○家中坐，證人乙○○說等一下有
    個臺中來的年輕人要跟他買毒品，後來該名年輕人果然有打
    來，證人乙○○便拿毒品海洛因給伊，叫伊開車去拿給該年
    輕人即證人丁○○等語；並於本院審理中供稱：當天伊去找
    證人乙○○時，證人乙○○表示等一下有個人會來買海洛因
    ，要伊開證人乙○○的車子過去，這樣年輕人就會認得，到
    了現場，證人丁○○便騎機車靠進，叫伊倒一半毒品給他，
    後來警察就來了等語可知，證人乙○○確實係出於販賣毒品
    之故意而要求被告甲○○將第一級毒品海洛因拿給證人丁○○，否則以證人乙○○於本院審理中所證稱：與證人丁○○
    大概在九十八年五月間因與朋友去吃燒酒雞而認識，之後並
    沒有常往來、沒有聯絡過，也沒有跟證人丁○○一起出去過
    ，雙方間沒有交情可言等情觀之，證人乙○○斷無以此等關
    係即貿然於接到證人丁○○之電話後，表示願意提供毒品海
    洛因來「解救」證人丁○○。況被告甲○○亦於本院審理中
    供稱：證人乙○○不想讓證人丁○○知道他家何在等語，此
    亦核與一般販賣毒品之人對較不熟識之購毒者隱匿相關住所
    ，以避免遭警方查緝或以如同本件釣魚偵查之模式而遭查獲
    之行為模式相符，加以證人丁○○已於歷次警詢、偵查及本
    院審理中指證伊當時打電話確實是表示要購買毒品海洛因等
    語明確，是證人乙○○所述，顯係意圖脫罪之卸責之詞，不
    足採認。
  (三)至被告甲○○雖以前詞置辯稱：伊是向證人乙○○購買毒品
    ，因證人乙○○只有一包，又要給伊及該打電話來的年輕人
    ，所以要伊拿著毒品去跟那位年輕人對分云云。然查，證人
    丁○○業於本院審理中具結證稱：伊當天是向綽號「老兄」
    之人表示，要買二千元之毒品海洛因，但是到達現場後，是
    伊主動對被告甲○○表示對毒品的品質有疑慮，所以只要一
    千元的毒品，被告甲○○才因而將所攜帶前來之海洛因以其
    香菸盒上之錫箔紙分一小袋出來交給伊等語明確，此亦核與
    證人丁○○所配戴之隱藏式針孔攝影機所拍攝到之情節，確
    實於一時八分四十四秒後有下列：「證人丁○○：在你朋友
    那先拿一千就好，因為他要先試看看有好嗎？」、「被告甲○○：阿我這就包著了，這兩千的這一定好的啊，他這特別
    用給你的，這特別用兩千給你的……你沒看到。」、「證人
    丁○○：不然你倒一些起來這樣啦……他就一定要先試一下
    ……，他等一下就要拿兩千給你……我帶四、五千來勒」、
    「被告甲○○：阿不然你聞看看，保證如果真的不行你退回
    沒關係。」、「證人丁○○：上次就是不行。」、「被告甲○○：我在這等啦，你這次如果不行你退回，我在這等你，
    你要在哪打，要在車上打嗎？」等語，復於一時九分十六秒
    至一時九分十七秒時，被告甲○○拿出一包白色物品，證人
    丁○○乃稱：「沒關係啦，我去廁所打，你先倒一些來這…
    …袋子給我就好了，你先倒一些來這我等等來試試看……你
    怕我跑掉喔。」、「被告甲○○：我不是怕你跑掉，我是說
    我……」、「證人丁○○：怕我跑掉喔。」、「被告甲○○
    ：我要在車上等你啊」、「證人丁○○：ㄟㄟ」、「被告甲○○：車上啦，車上等你啦」、「證人丁○○：沒關係啦，
    我先去廁所打，別人在等我啦。」、「被告甲○○：啊你要
    什麼裝」、「證人丁○○：用這就好了……」、「被告甲○○：等一下喔（此時持手機打電話稱：『喂！喂！我已經在
    用了，他說要先倒一些出來用啦。』）」、「證人丁○○：
    ……試了之後就可以了。」、「被告甲○○：（與某人通話
    中：『他試了之後說要再拿三千啦，嘿啦……我現在先倒一
    些給他啦，他要先去打……』）」、「證人丁○○：你先在
    這等我一下，我先來打一下。」、「被告甲○○：好啦你先
    去打。」、「證人丁○○：好，等我一下，你在旁邊那等我
    就好」等對話內容，以及雙方交談完畢，證人丁○○即騎乘
    機車離去等節，有本院勘驗筆錄在卷可稽；此外，復有員警
    於查獲現場埋伏時所拍攝之錄影畫面，其中顯示：【43秒】
    證人丁○○移動至被告甲○○之駕駛座車窗旁。【約48秒許
    】畫面中證人丁○○手拿現金一千元欲交付予被告甲○○。
    【約1分5秒許】畫面中被告甲○○拿出一包白色物品。【約
    1分18秒許】畫面中證人丁○○雙手伸入車窗內。【約1分28
    秒許】畫面鏡頭向左側移開（此時無法看見交易過程），約
    於【1分38秒許】畫面中出現一輛白色汽車，該車約於【2
    分9秒許】離開。【約2分13秒許】畫面中復現證人丁○○於
    被告甲○○之車窗旁，約於【2分20秒許】證人丁○○自車
    窗內拿取某物品後，隨即離開被告甲○○駕駛座車窗等情，
    亦有本院勘驗筆錄在卷可稽。由上開被告甲○○、證人丁○○對話內容以及互動舉止可知，證人丁○○所述，是在查獲
    現場才告知只要一千元的毒品，所以被告甲○○才將帶來的
    毒品海洛因倒一些給伊等語，乃與事實相符而堪為採信，則
    被告甲○○所稱：是從證人乙○○那邊拿到一包，經證人乙○○交待由伊與證人丁○○一人一半云云，即已不攻自破，
    所辯亦顯屬事後矯飾卸責之詞，不足為採。
  (四)而由上揭被告甲○○將毒品海洛因交付予證人丁○○之過程
    顯示，被告甲○○在證人丁○○堅持只要一千元的海洛因時
    ，猶曾嘗試說服證人丁○○將該包價值二千元之毒品買走，
    並表示這是特別為證人丁○○準備的，品質一定好的等語，
    僅因證人丁○○堅持只要一千元，被告甲○○才開口問：那
    要怎麼裝；復於過程中有與證人乙○○以證人乙○○門號
    0000000000之白色的行動電話交談，並稱：對方說只要一千
    元，我先倒一些給他等語，而被告甲○○於本院審理中亦坦
    承：當天在車上有持用一支白色的SONY ERICASSON的手機與
    證人乙○○講電話，該電話之號碼是0000000000等語，則由
    被告甲○○之言行舉止在在可知，被告甲○○確實有參與決
    定究竟可以交付給證人丁○○多少毒品之行為，況被告甲○○對證人丁○○推銷、保證毒品品質以促使證人丁○○可以
    改變心意而依約購買二千元毒品等行為，甚至告知證人丁○○：「保證如果真的不行你退回沒關係」，業如前述，果如
    被告甲○○所辯：係幫證人乙○○到現場分一半海洛因給證
    人丁○○云云，則實無必要在證人丁○○表示只要帶去的海
    洛因的一半時，猶有上揭推銷、保證之行為，益徵所辯洵屬
    事後卸責之詞而無足為採。是被告甲○○本件確實係參與證
    人乙○○販賣毒品與證人丁○○之構成要件行為，已屬昭然
    甚明。則辯護人為被告所辯：此僅為幫助販賣毒品云云，亦
    難以採信。
  (五)被告甲○○固辯稱：證人丁○○是配合警方辦案而陷害伊云
    云。惟按司法警察（官）對於自始即有犯罪故意之行為人，
    因達成犯罪調查目的之必要，佈設機會，與之對合，藉以蒐
    集證據，且不違背法定程序者，自為法之所許。此與對於原
    無犯罪故意之人，而以引誘、教唆等違法手段，設局誘陷，
    引發其犯意，致蹈陷犯罪者，因有害於公平正義，亦顯然違
    反人權之保障，其因此所取得之證據並無容許性之情形不同
    （最高法院九十三年度臺上字第一七０四號判決意旨參照）
    。換言之，刑事偵查技術上所謂之「釣魚」，係指對於原已
    犯罪或具有犯罪故意之人，以設計引誘之方式，使其暴露犯
    罪事證，而加以逮捕或偵辦者而言。而所謂「陷害教唆」者
    ，則指行為人原不具犯罪之故意，純因司法警察之設計教唆
    ，始萌生犯意，進而實施犯罪構成要件之行為者而言。前者
    （即「釣魚」），純屬偵查犯罪技巧之範疇，並未違反憲法
    對於基本人權之保障，且於公共利益之維護有其必要性存在
    ，故依「釣魚」方式所蒐集之證據資料，原則上非無證據能
    力。而後者（即「陷害教唆」），因係以引誘或教唆犯罪之
    不正當手段，使原無犯罪故意之人因而萌生犯意而實施犯罪
    行為，再進而蒐集其犯罪之證據而予以逮捕偵辦；其手段顯
    然違反憲法對於基本人權之保障，且已逾越偵查犯罪之必要
    程度，對於公共利益之維護並無意義，其因此所取得之證據
    資料，應不具有證據能力（最高法院九十三年度臺上字第一
    七０四號判決意旨參照）。經查：證人丁○○於警詢中已證
    稱：九十八年六月五日晚間八時許有在臺中縣龍井鄉○○路
    ○段與觀光路口向持用該0000000000號行動電話之「老兄」
    購買過兩小包一級毒品海洛因等語，而其確實有於九十八年
    六月五日晚間十時許施用第一級毒品海洛因，嗣於九十八年
    六月八日下午一時三十分許，為警在臺中市○區○○路三段
    與育才北街口查獲，當場扣得第一級毒品海洛因一包，且同
    日經警採集尿液送驗結果，確實呈現嗎啡（海洛因進入人體
    後水解之反應）陽性反應，經本院以其施用第一級毒品而判
    處有期徒刑八月一節，有本院九十八年訴字第三二九七號判
    決可資佐憑。互核證人丁○○先後就此所為之證述情節殊屬
    相符，由事情發生之時間之順序可知證人丁○○係先於九十
    八年六月五日晚間向證人乙○○購買過毒品，並於當天晚上
    稍晚施用毒品海洛因，此部分該「老兄」即證人乙○○販賣
    第一級毒品海洛因之行為雖未經公訴人偵查、起訴，惟此部
    分既屬客觀存在而堪為認定之事實，當足以用作本件判斷之
    基礎事實；另證人丁○○為警查獲後，乃告知警方有「老兄
    」之人持用0000000000號行動電話販賣毒品之情事，即在警
    方、檢察官授意下，於翌日撥打該00000000000號行動電話
    ，佯稱要購買海洛因，且約定於一個小時左右後至查獲地點
    取貨等情，業據證人丁○○及證人吳志銘（即查獲被告甲○○之員警）到庭結證明確。而依上開說明顯示，證人丁○○
    與證人乙○○乃不甚熟識之透過友人介紹認識之朋友關係，
    稽諸販賣第一級毒品乃最輕本刑無期徒刑或死刑之重罪，一
    經查獲，即甚至有遭致判處無期徒刑甚至死刑之重典，衡情
    證人乙○○要無在此等短暫之時間內因僅有如此交情之證人
    丁○○表示欲購買毒品，始萌生販賣毒品之意。再者，依上
    開蒐證光碟片內容以及被告甲○○有關當場曾與證人乙○○
    通話之內容顯示，證人乙○○及被告甲○○均有對其等欲交
    付予證人丁○○之毒品進行品質上之保證以及價格上之磋商
    ，果非本即有販賣海洛因之意，實無在證人丁○○臨時出難
    題表示「只要一千元之海洛因」時，尚有急切為所持毒品之
    品質、價格解釋、護衛，甚至說出：「我再這等啦，你『這
    次』如果不行你退回，……」等語之理。相互勾稽上開說明
    ，益徵證人乙○○、被告甲○○於證人丁○○撥打電話表示
    欲購買海洛因之前，本即有販賣第一級毒品海洛因之意，並
    非證人丁○○上開要約始萌生販賣海洛因之意，實屬明確。
    是本案承辦之員警係因證人丁○○主動供出毒品來源，而基
    於犯罪偵犯之目的，利用被告甲○○及證人乙○○已決定之
    犯罪計劃而運用技巧，使被告甲○○暴露犯罪事證而加以逮
    捕偵辦，員警並非出於蓄意侵害人權之惡意，當無逾越其職
    務授權之情事，且被告甲○○是否販賣海洛因，對自我行為
    仍有意思決定之自由，不至引發侵犯被告甲○○基本人權核
    心價值之疑慮，本案尚與所謂「陷害教唆」之情形有別，被
    告就此部分辯稱亦無足為其有利之採認，附此敘明。
  (六)此外，復有扣案之經行政院衛生署草屯療養院以草療鑑字第
    0980600092號鑑定書鑑定確實均係第一級毒品海洛因之白粉
    兩小包（第一包含袋重０‧二五公克、送驗淨重０‧０二四
    公克、驗餘淨重０‧０一七公克，第二包含袋重０‧四一公
    克、送驗淨重０‧一八五公克、驗餘淨重０‧一八０公克）
    ，以及扣案之白色SONY ERICSSON行動電話一支（內含有門
    號為0000000000號行動電話SIM卡一張）可資佐證，綜觀上
    開事證，足認被告甲○○確有上述販賣海洛因之行為，本件
    事證明確，被告犯行堪予認定。
二、查毒品危害防制條例第四條於九十八年五月二十日修正公布
    ，針對當次公布之修正條文，未另訂施行日期，至原毒品危
    害防制條例三十六條所規定：「本條例自公布後六個月施行
    」，核其所稱「本條例」係指係九十二年七月九日修正公布
    之該條例，並非指九十八年五月二十日公布之部分修正條文
    。是九十八年五月二十日公布之毒品危害防制條例修正條文
    之生效日期，應依中央法規標準法第十三條對於法規生效施
    行日之規範，自公布日起至第三日即九十八年五月二十二日
    發生效力。則本件被告甲○○係於九十八年六月九日犯罪，
    自應適用修正後之毒品危害防制條例，合先敘明。查本件提
    供警方情資之證人丁○○雖無實際購毒之真意，惟被告甲○○既有販毒之故意，且依約攜帶毒品前往交付，即已著手實
    施販毒之行為；惟警方及證人丁○○原無買受毒品之意思，
    其虛與被告甲○○買賣毒品，意在方便辦案，以求人贓俱獲
    ，事實上被告甲○○與證人乙○○並不能與證人丁○○真正
    完成買賣毒品之行為，故被告甲○○所為，應僅成立販賣毒
    品未遂罪（最高法院八十五年三月十二日第四次刑事庭會議
    決議參照）。是此部分被告甲○○所為，係犯毒品危害防制
    條例第四條第六項、第一項之販賣第一級毒品未遂罪。而被
    告甲○○與證人乙○○雖各自分擔部分之行為，惟所為分別
    均係完成販賣毒品之部分行為，兩人自仍應就全部之販賣行
    為負責，是被告甲○○應依刑法第二十八條之規定論以共同
    正犯；而其持有毒品之低度行為應為販賣毒品之高度行為所
    吸收，不另論罪。又被告甲○○之行為尚屬未遂階段，爰依
    刑法第二十五條第二項之規定減輕其刑。公訴意旨固以被告
    甲○○僅係為證人乙○○運送毒品，而認被告甲○○所為應
    構成毒品危害防制條例第四條第一項之運輸第一級毒品海洛
    因罪。惟被告甲○○駕駛證人乙○○之車輛前往交付毒品與
    證人丁○○，並有收取證人丁○○所交付之現金一千元，以
    及與證人丁○○在交易過程中討論交易毒品之數量、價格，
    甚至就此與證人乙○○有所討論，業如上述，此等行為俱屬
    販賣第一級毒品海洛因之構成要件行為；且毒品危害防制條
    例所稱之運輸，係指單純運輸並無他項目的者而言，最高法
    院九十二年度臺上字第一一八四號判決可資參照，是以被告
    所為此等已屬於販賣毒品之構成要件行為，已該當於販賣第
    一級毒品海洛因犯行之構成要件，公訴人就此認定被告係構
    成運輸第一級毒品罪，洵有所誤，惟此既與被告甲○○共同
    販賣毒品海洛因之所為乃屬同一之基本社會事實（參見起訴
    書記在之犯罪事實已載明被告甲○○與證人乙○○共同販賣
    之客觀事實），爰由本院依法變更起訴法條為毒品危害防制
    條例第四條第六項、第一項之販賣第一級毒品未遂罪，附此
    敘明。而被告甲○○有竊盜、恐嚇、傷害、違反肅清煙毒條
    例、妨害自由等前科，最近一次甫於九十七年間因竊盜案件
    ，經臺灣臺中地方法院於九十七年十一月十七日以九十七年
    沙簡上字第八四三號維持同院九十七年度沙簡字第六０八號
    判處有期徒刑三月確定，甫於九十八年四月二十日易科罰金
    執行完畢等情，有臺灣高等法院被告前案紀錄表在卷可稽，
    其於前開有期徒刑執行完畢後，五年內故意再犯本件有期徒
    刑以上之罪，為累犯，應依刑法第四十七條第一項之規定加
    重其刑（死刑、無期徒刑部分不得再予加重）。惟按刑之量
    定，為求個案裁判之妥當性，法律固賦予法院裁量權，但此
    項裁量權之行使，除應依刑法第五十七條規定，審酌行為人
    及其行為等一切情狀，為整體之評價，並應顧及比例原則與
    平等原則，使罪刑均衡，輕重得宜，以契合社會之法律感情
    。又刑法第五十九條規定犯罪之情狀可憫恕者，得酌量減輕
    其刑，其所謂「犯罪之情狀」，與同法第五十七條規定科刑
    時應審酌之一切情狀，並非有截然不同之領域，於裁判上酌
    減其刑時，應就犯罪一切情狀（包括第五十七條所列舉之十
    款事項），予以全盤考量，審酌其犯罪有無可憫恕之事由（
    即有無特殊之原因與環境，在客觀上足以引起一般同情，以
    及宣告法定低度刑，是否猶嫌過重等等），以為判斷。而毒
    品危害防制條例第四條第一項販賣第一級毒品罪之法定刑為
    死刑或無期徒刑；處無期徒刑者，得併科二千萬元以下罰金
    ，別無其他自由刑之規定，即便因未遂而依法得按既遂犯之
    刑減輕之，惟刑度仍不可謂不重大。且同為販賣第一級毒品
    之人，其原因動機不一，犯罪情節未必盡同，或有大盤毒梟
    者，亦有中、小盤之分，其販賣行為所造成危害社會之程度
    自屬有異，法律科處此類犯罪，所設之法定最低本刑卻相同
    ，於此情形，倘依其情狀處以有期徒刑，即足以懲儆，並可
    達防衛社會之目的者，自非不可依客觀之犯行與主觀之惡性
    二者加以考量其情狀，是否有可憫恕之處，適用刑法第五十
    九條之規定酌量減輕其刑，期使個案裁判之量刑，能斟酌至
    當，符合比例原則。本件被告雖係證人丁○○之毒品來源，
    惟其販賣未遂之次數僅有本件一次，且數量不多，復尚未有
    交易所得，較諸販毒集團動輒以公斤計算而言，尚屬小額，
    並非販賣毒品之大盤或中盤商，販毒情節非重大，衡以被告
    所犯販賣第一級毒品罪之犯罪情節，客觀上足以引起一般同
    情，顯可憫恕，被告所犯販賣第一級毒品罪未遂罪如科以最
    低度刑仍嫌過重，爰就被告所犯販賣第一級毒品未遂罪，依
    刑法第五十九條規定，酌量遞減輕其刑。另按毒品危害防制
    條例第十七條規定：「犯第四條至第八條、第十條或第十一
    條之罪，供出毒品來源，因而查獲其他正犯或共犯者，減輕
    或免除其刑。犯第四條至第八條之罪於偵查及審判中均自白
    者，減輕其刑」。查本件被告甲○○於臺中縣龍井鄉○○路
    ○段與觀光路口遭查獲後，於警局主動供述其交付予證人丁○○之毒品係來自共犯即證人乙○○，並於警局為口卡之指
    認，警方因而查獲證人乙○○販毒之犯行等節，有被告之警
    詢筆錄及指認口卡在卷可稽，復經證人吳志銘即查獲被告之
    員警於審理中到庭結證明確，並有證人乙○○遭起訴之臺灣
    臺中地方法院檢察署九十八年度偵字第一七六八七號起訴書
    （業由本院另案審理中）附卷可佐，則被告甲○○供出其所
    販賣之第一級毒品海洛因之共犯乙○○，並使偵查機關因而
    查獲，符合毒品危害防制條例第十七條第一項之規定，應就
    其所犯施用第一級毒品罪行再遞減輕其刑，並依法先加後減
    之。
三、爰審酌被告為謀私利，無視於政府制定毒品危害防制條例，
    杜絕毒品犯罪之禁令，販賣第一級毒品予他人，致使一般施
    用毒品者，沈迷於毒癮而無法自拔，直接戕害國民身心健康
    ，間接危害社會治安，敗壞社會善良風氣，進而導致施用毒
    品之人為購買毒品施用而觸犯刑典之情事發生，其實際之危
    害程度不小，然因被告實際販賣次數僅一次，復僅止於未遂
    數量亦非甚多，及其犯罪之動機、犯罪所生危害以及犯後飾
    詞狡辯之犯後態度等一切情狀，量處如主文所示之刑，以資
    懲儆。又依被告犯罪性質，本院認並無併予宣告褫奪公權之
    必要，併此敘明。至扣案之第一級毒品海洛因之白粉兩小包
    （第一包含袋重０‧二五公克、送驗淨重０‧０二四公克、
    驗餘淨重０‧０一七公克，第二包含袋重０‧四一公克、送
    驗淨重０‧一八五公克、驗餘淨重０‧一八０公克），應依
    毒品危害防制條例第十八條第一項前段之規定，宣告沒收銷
    燬之。（因包裝上開第一級毒品海洛因之外包裝袋二個，與
    扣案毒品已難以析離，爰與該等扣案毒品一併宣告沒收銷燬
    之，附此敘明。而鑑驗耗用之毒品既已滅失，自無庸諭知沒
    收銷燬，亦一併敘明之。）另扣案之白色SONY ERICSSON 行
    動電話一支（內含有門號為0000000000號行動電話SIM卡一
    張），係共犯乙○○所有而供與被告甲○○間聯絡販賣毒品
    事宜所用，業如上述（即在本件交易毒品現場，由被告甲○○持之與證人乙○○就證人丁○○僅欲購買一千元海洛因之
    事而為討論之電話）；以及未扣案之含0000000000號門號之
    行動電話一支，係證人即共犯乙○○所持用，且為證人乙○○所有，業據證人乙○○於本院審理中陳明在卷，雖未經扣
    案，惟屬證人丁○○與被告甲○○之共犯即證人乙○○通聯
    進行毒品交易約定之工具，爰均依毒品危害防制條例第十九
    條第一項之規定諭知宣告沒收。至於未扣案之內含00000000
    00門號 SIM卡之行動電話一支，以及依證人丁○○所證述係
    被告甲○○自身上香菸盒撕下之錫箔紙一小張（因證人丁○○表示僅需一半之毒品，則被告甲○○身為持毒品前往交易
    之人，為達成該部分之交易而撕下自己香菸盒上之錫箔紙一
    小張作為盛粉末之用具，乃與常理相符而堪為採認，附此敘
    明），均係共犯即證人乙○○或被告甲○○所有而供本件販
    賣第一級毒品海洛因之物，亦應予以沒收，如全部或一部不
    能沒收時，連帶追徵其價額（行動電話及錫箔紙均係現金以
    外之物，爰不再另行諭知以其財產抵償之，附此敘明）。又
    被告甲○○之犯行，因交易尚未完成而止於未遂即遭查獲，
    難謂扣案之一千元係被告之販毒所得，自無予以諭知宣告沒
    收或抵償之必要。而扣案之另支行動電話一支（內插有門號
    0000000000號之SIM卡一張），固係被告甲○○所持用，為
    被告甲○○供明在卷，惟證人丁○○已於警詢中證述：不曾
    使用0000000000號行動電話與證人乙○○等交易毒品等語，
    卷內亦無其他相關證據足資認定該行動電話係用供販賣毒品
    聯絡之用，爰不另為沒收宣告之諭知，均附此敘明。
據上論斷，應依刑事訴訟法第二百九十九條第一項前段、第三百
條，毒品危害防制條例第四條第六項、第一項、第十七條第一項
、第十八條第一項前段、第十九條第一項，刑法第十一條、第二
十八條、第四十七條第一項、第二十五條第二項、第五十九條，
判決如主文。
本案經檢察官王淑月到庭執行職務。
中    華    民    國    98    年    11    月    16    日
                  刑事第十五庭  審判長法  官  江奇峰
                                      法  官  廖純卿
                                      法  官  林學晴
以上正本證明與原本無異。
如不服本判決應於收受判決後10日內向本院提出上訴書狀，並應
敘述具體理由；其未敘述上訴理由者，應於上訴期間屆滿後20日
內向本院補提理由書（均須按他造當事人之人數附繕本）「切勿
逕送上級法院」。
                                      書記官  簡雅文
中    華    民    國    98    年    11    月    16    日
【附錄論罪科刑法條】
毒品危害防制條例第四條第一項：
製造、運輸、販賣第一級毒品者，處死刑或無期徒刑；處無期徒
刑者，得併科新臺幣 2 千萬元以下罰金。
第六項：
前五項之未遂犯罰之。


司法院資訊處製作；財團法人民間司法改革基金會備份。
